臺灣士林地方法院家事判決
109年度婚字第172號
原      告  林温鴻


訴訟代理人  鄭志政律師
被      告  乙○  


上列當事人間離婚等事件，本院於民國110 年9 月1 日言詞辯論
終結，判決如下：
    主  文
准原告與被告離婚。
對於兩造所生未成年子女甲○○（女，民國○○年○月○○日生
，身分證統一編號：Z000000000）權利義務之行使負擔，由原告
單獨任之。
訴訟費用由被告負擔。
    事實及理由
一、被告經合法通知，未於言詞辯論期日到場，核無家事事件法
    第51條、民事訴訟法第386 條所列各款情形，爰依原告之聲
    請，由其一造辯論而為判決。
二、原告主張：㈠兩造於民國98年8 月25日在大陸地區湖南省結
    婚，育有未成年子女甲○○，被告雖依親來臺，惟涉犯殺人未
    遂，經判處有期徒刑9 年4 月確定，已於107 年1 月23日假
    釋出監並強制出境，返回大陸後，未再聯繫，迄今未共同生
    活已逾8 年，婚姻生活有名無實，已無維繫之必要，爰依民
    法第1052條第2 項之規定，請求判准離婚。㈡甲○○自幼均由
    原告照顧，彼此感情深厚，互動良好，反觀被告自102年9 
    月25日入監服刑，並遭強制出境，顯不適任親權人，甲○○權
    利義務之行使負擔，應由原告獨任。
三、查兩造為夫妻，婚姻關係現仍存續中，並育有未成年子女甲
    ○○，有結婚登記申請書、大陸地區結婚公證書、戶籍謄本可
    稽。被告為大陸地區人民，兩造雖在大陸地區結婚，惟判決
    離婚之事由，依臺灣地區與大陸地區人民關係條例第52條第
    2 項之規定，應依臺灣地區之法律。原告主張被告婚後依親
    來臺，惟因涉犯殺人未遂罪，經判處有期徒刑9 年4 月確定
    ，假釋出監時強制出境之事實，有大陸地區人民在臺灣地區
    居留或定居申請書、內政部移民署函附之入出國日期紀錄、
    最高法院102 年度台上字第3582號判決、法務部矯正署桃園
    女子監獄出監證明書、假釋證明書、被告中華人民共和國居
    民身份證可憑，堪信真實。
四、婚姻以夫妻之共同生活為目的，夫妻應以誠摯相愛為基礎，
    相互尊重、忍讓與諒解，共同建立和諧美滿幸福家庭，非有
    足以破壞共同生活或難以維持婚姻之重大事由，夫妻之一方
    不得任意訴請離婚。惟若夫妻之誠摯相愛基礎動搖，彼此難
    以容忍、諒解，無從繼續保持共同生活之圓滿、安全及幸福
    ，而生婚姻破綻，夫妻之一方即得依民法第1052條第2 項規
    定請求離婚。婚姻是否已生破綻無回復希望，則應依客觀標
    準，即難以維持婚姻之事實，是否已達於倘處於同一境況，
    任何人均將喪失維持婚姻意欲之程度而定。被告因結婚而來
    臺，卻有上述情事，致兩造實質上並無共同生活可言，婚姻
    生活所應具備彼此扶持、相忍互愛之特質，更蕩然無存而與
    夫妻共創幸福家庭生活之本質相悖，應無法繼續經營和諧幸
    福之婚姻生活，故本院認兩造婚姻所生之破綻，無論在主觀
    或客觀上，均已達難以維持婚姻之程度，亦無回復之希望，
    且破綻事由之發生，應由被告負主要之責，則原告依民法第
    1052條第2 項之規定請求離婚，核無不合，應予准許。
五、夫妻離婚者，對於未成年子女權利義務之行使或負擔，未經
    協議者，法院得依夫妻一方之請求酌定之；並應依子女之最
    佳利益，審酌一切情狀，尤應注意：㈠子女之年齡、性別、
    人數及健康情形。㈡子女之意願及人格發展之需要。㈢父母之
    年齡、職業、品行、健康情形、經濟能力及生活狀況。㈣父
    母保護教養子女之意願及態度。㈤父母子女間或未成年子女
    與其他共同生活之人間之感情狀況。㈥父母之一方是否有妨
    礙他方對未成年子女權利義務行使負擔之行為。㈦各族群之
    傳統習俗、文化及價值觀。子女最佳利益之審酌，法院得參
    考社工人員之訪視報告認定之；民法第1055條第1 項、第10
    55條之1 定有明文。兩造所生之甲○○尚未成年，原告於離婚
    訴訟合併請求酌定甲○○權利義務行使負擔之內容及方法，本
    院既認離婚之訴為有理由，且兩造對於甲○○權利義務之行使
    負擔未為協議，對此部分即應合併審理裁判。經囑託新北市
    政府社會局函囑映晟社會工作師事務所對兩造及甲○○進行訪
    視並提出報告，其中被告無法訪視，原告與甲○○部分則據覆
    略以：「㈠綜合評估：「⒈親權能力評估：原告有工作與穩定
    收入，足以負擔照顧照顧甲○○；訪視時觀察原告與甲○○之親
    子互動良好，評估具相當親權能力。⒉親職時間評估：原告
    工作之餘能親自照顧，且具陪伴意願，評估能提供適足親職
    時間。⒊照護環境評估：訪視時觀察原告之住家社區及居家
    環境適宜，屋內間雖有限，尚能提供甲○○基本照護環境。⒋
    親權意願評估：原告考量一直以來皆由其照顧甲○○，被告因
    犯罪至少約9 年無法再至臺灣，原告擔心影響甲○○權益，因
    此期待能單獨行使負擔親權，評估具高度監護意願。⒌教育
    規劃評估：原告能盡其所能培育，支持甲○○發展，評估具教
    育規劃能力。⒍未成年子女意願之綜合評估：甲○○目前14歲
    ，具表意能力，期待由原告單獨行使負擔其親權。甲○○長期
    由原告獨力照顧，訪視時觀察甲○○受照顧情形良好，建議尊
    重其意願。㈡親權之建議及理由：建議由原告單獨行使親權
    。依據訪視時原告陳述，原告於親權能力、親職時間具相當
    能力，並具高度監護意願，為甲○○之主要照顧者；訪視時觀
    察甲○○與原告之親子互動良好，無不當照顧情形。據原告陳
    述，被告因犯罪服刑長期未照顧甲○○，於107 年1 月遭強制
    出境，尚未服完刑期，9 年內無法再至臺灣。因被告未能盡
    其親權責任，又基於未成年子女意願、主要照顧者原則及繼
    續性原則，建議由原告單獨行使負擔甲○○之親權。以上提供
    原告訪視時之評估，因本案未能訪視被告，無法評估其意願
    及能力，建請法官參酌當事人相關事證，依兒少最佳利益裁
    定之。㈢會面探視方案之建議及理由：一般探視：原告同意
    對造探視，並願意尊重甲○○之探視意願，建議可由兩造自行
    安排探視。㈣其他具體建議：其他：建請審酌是否須參考被
    告犯罪紀錄及出境資料。」有訪視調查報告可稽。本院審酌
    訪視報告之內容，認原告經濟狀況穩定，與甲○○互動良好，
    依附關係甚深，堪認應有足夠能力單獨監護、扶養甲○○。甲
    ○○於社工訪視時表示，亦希望由原告單獨監護、並與其同住
    ，故其意願應予尊重。反觀被告因犯罪而入監，出監時遭強
    制出境，確實已對甲○○身心成長存有不利情況，自宜由原告
    單獨任甲○○之親權人，較符其最佳利益，爰酌定由原告單獨
    任甲○○之親權人。
六、據上論結，原告之訴為有理由，依家事事件法第51條、民事
    訴訟法第385 條第1 項前段、第78條，判決如主文。
中　　華　　民　　國　 110 　年　　 9 　　月　　22　　日
               家事法庭  法　　　官  王伯文
以上正本係照原本作成。
如對本判決上訴，須於判決送達後20日之不變期間內，向本院提
出上訴狀。如委任律師提起上訴者，應一併繳納上訴審裁判費。
中　　華　　民　　國　 110 　年　　 9　   月　　22　  日
                         書　記　官　張婉琪